臺灣高等法院刑事裁定
110年度侵聲再字第18號
再審聲請人
即受判決人  張軍輝


代  理  人  林倩芸律師
            鍾承哲律師
上列再審聲請人即受判決人因妨害性自主案件，對於本院109年
度侵上訴字第37號，中華民國109年6月2日第二審確定判決（第
一審案號：臺灣桃園地方法院107年度侵訴字第31號，起訴案號
：臺灣桃園地方檢察署106年度偵字第28824號），聲請再審，本
院裁定如下：
    主  文
再審之聲請駁回。
    理  由
一、聲請意旨略以：
　㈠110年5月17日刑事聲請再審狀部分：
　⒈告訴人0000-000000（真實姓名、年籍均詳卷）前於偵訊時指
    稱再審聲請人即受判決人甲○○（下稱聲請人）將其抱起來（
    公主抱），直接將其抱到房間床上、趁其不注意，將其抱起
    ，當時其還有掙扎，聲請人還是將其抱去床上云云。惟聲請
    人當時居所僅有一房間，房門非以手拉，無從開啟，且該門
    甚窄，殊難想像聲請人如何在雙手強行公主抱告訴人，且告
    訴人奮力掙扎之情況下，開啟房間，且通過房門卻不致使告
    訴人受傷，足見告訴人所述乃屬不實。又觀訴告訴人手繪之
    性侵害案件現場繪製圖，進門左前方為客廳，右前方為廁所
    ，右後方則為廚房與房間。然聲請人當時居所格局，乃右前
    房為客廳，右後方為廚房，房間與房間更隔有廁所，顯與告
    訴人所繪現場圖不符。究其緣由，應係告訴人根本未進入、
    看見房間內部，是不知格局為何，足見告訴人所述乃屬編造
    。本院109年度侵上訴字第37號判決（下稱原確定判決）就
    聲請人有無開啟房間拉門、聲請人居所格為何，並未調查斟
    酌，就上開事實單獨判斷，已足認告訴人指述不實，聲請人
    應受無罪判決。
　⒉互核告訴人於106年10月23日、12月13日之指述，可知告訴人
    指摘聲請人何時強吻、是否「於離開床後，先將手伸進去褲
    子裡撫摸下體後說一回生二回熟」，又或者係「在床上先說
    一回生二回熟後，方隔著褲子撫摸下體」等構成要件基本事
    實之時序、次數、行為，告訴人之證述多有前後不一。再者
    ，告訴人於偵查時先稱其與聲請人無金錢糾紛，之前原本要
    傳訊息跟其朋友借錢，誤傳給聲請人等語，嗣又改稱其在10
    月19日是想要跟聲請人借錢等語，足見告訴人證述已有不實
    ，且非無金錢糾紛。又告訴人於偵查時陳稱106年10月19日
    晚上9時許，當時聲請人主動約其要一起吃飯，其有答應和
    聲請人一起吃飯，他說要約公司附近之全家便利商店見面等
    語，試圖營造聲請人積極聯繫告訴人之情事，然此與告訴人
    刪除LINE通聯紀錄所示告訴人主動聯繫聲請人等情節，顯有
    不符，可知該次見面乃因告訴人欲向聲請人借款始發生，地
    點亦係告訴人主動提出之全家便利商店，並非聲請人積極邀
    約，更無約好一起吃飯之情事。此外，告訴人於警詢時證稱
    他可能發現其臉色不對勁，才讓其離開等語，嗣又改稱聲請
    人看其臉色不對勁，就把其手打掉，不讓其伸手開門，後來
    又將其抱起來，他就將手伸進其內褲裡等語，推翻前言、無
    法說明聲請人在未得逞情況下，為何讓其離開之供述。衡之
    告訴人於案發後向證人吳○儀尋求律師之協助，詢問之問題
    竟係「如果前後講的不太一樣，會不會怎樣」、「如果事後
    再補充，會不會有影響」等語，可知告訴人於案發後所尋求
    者並非權利救濟，而係如何避免誣告、偽證等情事，足見告
    訴人實係有意識地為使當事人入罪而供述。綜上，可知告訴
    人之證述多有不實，且關於其所指摘之侵害行為，本應印象
    深刻，卻前後供述不一，更詢問如何避免誣告，復在學校、
    社工保護之下詢問撤告來不來得及等情，實頗令人生疑。原
    向聲請人借錢之告訴人，是否本藉此要脅賠償，卻因司法程
    序介入，恐致自身陷於誣告而不敢為任何索賠，甚至刪除LI
    NE對話紀錄以湮滅有利聲請人之證據，實非無合理懷疑存在
    。
　⒊綜上，就本件告訴人之證述，結合其他證人證述以觀，已有
    上開可疑之處，就原確定判決未及調查審酌，關於聲請人無
    法在雙手強行公主抱告訴人之情況下開門、告訴人手繪性侵
    害案件現場繪製圖與居所實際格局不符等情，綜合判斷，可
    見告訴人之證述已有不實，足認聲請人應受無罪判決。
　⒋懇請審酌原確定判決所據事證，與上揭新事實、新證據為整
    體觀察及綜合評價，應已構成得開啟再審且足以動搖判決之
    結果，可使受有罪判決之人為無罪之判決云云。
　㈡110年6月16日刑事聲請再審補充理由狀部分：
　⒈查聲請人與告訴人於106年10月19日晚間9時30分至35分之間
    抵達聲請人當時之住處，業經告訴人、聲請人於警詢時供明
    在卷，而聲請人於該日21時21分發出「好，我到了再line你
    」之訊息，衡以聲請人當時住處至告訴人宿舍路程約需10分
    鐘，而當時見面之民權路全家便利商店，相較告訴人宿舍距
    離聲請人當時住處應更遠一情，則聲請人發出訊息後再騎機
    車前往全家便利商店接告訴人前往宿舍，其所費時間應不僅
    10分鐘。是該2人應係於該日晚間9時35分甚至更晚，方抵達
    聲請人住處之地下停車場，嗣因告訴人稱宿舍有10點門禁，
    是聲請人於該日晚上近10時許載告訴人返回宿舍，則自2人
    抵達聲請人住處停車場至離開聲請人住處之時間，扣除將告
    訴人送抵宿舍之時間10分鐘，該2人停留至多應僅約15分鐘
    。而2人抵達聲請人住處停車場後，尚須搭電梯上至10樓、
    開啟房門、就坐、再由聲請人準備水果、聊天等情，衡諸常
    情，其經過之時間應亦需15分鐘，是在其2人相處之15分鐘
    內光上樓、開鎖、切水果恐怕即已花費近10分鐘，殊難想像
    聲請人有何時間得以實行檢察官起訴之犯罪行為，足見告訴
    人之證述與經驗不符，難認可採。原確定判決就上情未為調
    查斟酌，而未發現告訴人證述不可採之事實，而就前開事實
    單獨判斷已足認告訴人指述不實，聲請人應受無罪判決。
　⒉關於告訴人指稱聲請人在客廳犯罪經過之證述，就其警詢、
    偵訊時之證述互核，就聲請人有無從告訴人之頭撫摸到背、
    聲請人有無側身稍微抱住告訴人、告訴人有無推開聲請人、
    聲請人有無親吻告訴人臉頰、聲請人有無詢問告訴人個人私
    事等節，顯前後矛盾，顯見告訴人之證述，非無編造、臆想
    之可能，實難憑採。
　⒊再關於告訴人指稱聲請人在房間犯罪經過之證述，就告訴人
    於警詢及偵訊之供述互核，關於聲請人究係在告訴人離開床
    、聲請人伸手進去告訴人褲子裡、被推開後，說我們都成年
    了，一回生二回熟等語，抑或將告訴人強壓床上時說、聲請
    人有無說發生性關係沒有關係、聲請人強壓告訴人於床上時
    ，有無隔著褲子摸告訴人下體、聲請人是看到告訴人臉色不
    對勁後，讓告訴人離開，抑或打掉告訴人之手不讓其伸手開
    門、果若在告訴人臉色不對勁後，聲請人猶伸手進去告訴人
    之褲子，手被拉開，則聲請人為何會願意放告訴人離開、聲
    請人抱著告訴人，手從告訴人後方褲子伸進去之情況下，告
    訴人如何將聲請人之手拉開、果若聲請人有意強制猥褻，告
    訴人何以能以拉開之方式掙脫等節，均有可疑之處，顯見告
    訴人就此證述前後不一，且無法解釋其不合常理之處。復相
    參告訴人警詢、偵訊、第一審審理時之供述，可知聲請人有
    無說過「反正做這件事只有你知我知而已」、「發生性關係
    沒有關係」等語、聲請人有無將手伸進告訴人內褲裡、聲請
    人從臀部後面伸進去之手，究竟碰到快到肛門那裡，還是撫
    摸下體、聲請人究係在床上將手伸進告訴人褲子裡，抑或在
    離開床之後、聲請人在看到告訴人神情不對後，有無再把手
    伸進告訴人之褲子裡、聲請人究竟係把告訴人之手打掉，不
    讓其開門，抑或擋在門前不讓其開門、擋在門前之聲請人強
    抱告訴人並把手從臀部伸進去，告訴人如何把手拉開等節，
    告訴人之證述顯前後矛盾，縱於同一審理程序，亦有反覆之
    情形，其證述內容更有違常情。又告訴人於被害後進行法律
    諮詢求助，所提問之問題竟係關注若供述不一有無偽證罪之
    風險，果若其無編造事實，又豈能有此擔憂，顯見其證述非
    無編造之可能，實難憑採。
　⒋另告訴人之證述與證人證述多有衝突，告訴人證述之憑信性
    難以補強。就證人吳○儀與告訴人之證述互核，關於何時得
    知聲請人已婚，甚至有無脫下告訴人褲子等事實，顯有扞格
    ，此外，對照證人吳○儀之證述，更可知告訴人之證述多有
    編造，如佯稱誤傳買外套訊息給聲請人一情，除前後矛盾，
    更與常理有悖，證人吳○儀並明確表示不可能，更經偵訊確
    認該傳送與聲請人之證述並非誤傳，卻於第一審審理時猶稱
    誤傳，顯見告訴人陳述多有不實。況證人吳○儀證稱在脫褲
    子後即因告訴人掙扎，聲請人就沒有繼續等情，實無從以證
    人吳○儀之證述補強而認定聲請人涉犯強制猥褻既遂。再就
    證人許○薺與告訴人之證述互核，關於是否係告訴人主動告
    知許○薺、是否係告訴人自己刪除LINE對話紀錄等經過，顯
    有扞格，其中如刪除LINE對話紀錄一節，與一般性侵被害人
    有意訴追而保留證據之常情有別，益見告訴人舉動異常，且
    證述多有不實，是原確定判決所憑唯一證據即告訴人證述，
    已有上開可疑之處，衡以證人證述與告訴人證述間，關於重
    要事實有扞格而難以補強等節，已足認聲請人應受無罪之判
    決。
　⒌綜上，就上揭各情加以綜合判斷，實已無任何證據可供採認
    聲請人有涉起訴書所指犯行，聲請人自應受無罪判決，懇請
    審酌上開新事實、新證據，不論單獨評價或與本案其他證據
    資料，為整體觀察及綜合評價，均已足以動搖原確定判決之
    結果，而有開啟再審之必要。
二、按：
　㈠再審之聲請，經法院認無再審理由，而以裁定駁回者，不得
    更以同一原因聲請再審；法院認為聲請再審之程序違背規定
    者，應以裁定駁回之，刑事訴訟法第434 條第2 項、第433 
    條分別定有明文。而所謂同一原因，係指同一事實之原因而
    言；是否為同一事實之原因，應就重行聲請再審之事由暨其
    提出之證據方法，與已經實體上裁定駁回之先前聲請，是否
    完全相同，予以判斷，若前後二次聲請再審原因事實以及其
    所提出之證據方法相一致者，即屬同一事實之原因，自不許
    其更以同一原因聲請再審（最高法院103年度台抗字第197 
    號、102年度台抗字第758號裁定參照）。
　㈡有罪之判決確定後，因發現新事實或新證據，單獨或與先前
    之證據綜合判斷，足認受有罪判決之人應受無罪、免訴、免
    刑或輕於原判決所認罪名之判決者，為受判決人之利益，得
    聲請再審；所謂新事實或新證據，指判決確定前已存在或成
    立而未及調查斟酌，及判決確定後始存在或成立之事實、證
    據，刑事訴訟法第420條第1項第6款、第3項分別定有明文。
    又所謂發現之新事實、新證據，不以該事證於事實審法院判
    決前已存在為限，縱於判決確定後始存在或成立之事實、證
    據，亦屬之。惟須該事證本身可單獨或結合先前已經存在卷
    內之各項證據資料，予以綜合判斷觀察，認為足以動搖原有
    罪之確定判決，而為受判決人無罪、免訴、免刑或輕於原判
    決所認罪名之判決者，始得聲請再審。倘未具備上開要件，
    即不能據為聲請再審之原因（最高法院104年度台抗字第231
    號刑事裁定意旨參照）。是倘無法產生合理懷疑，不足以動
    搖原確定判決所認定之事實者，仍非法之所許。從而，聲請
    人依憑其片面、主觀所主張之證據，無論新、舊、單獨或結
    合其他卷存證據觀察，綜合判斷之評價結果，如客觀上尚難
    認為足以動搖第二審確定判決所認定之事實者，無准許再審
    之餘地（最高法院104年度台抗字第125號裁定意旨參照）。
三、經查：
　㈠原確定判決認聲請人涉犯刑法第224條強制猥褻罪，係以聲請
    人之供述、證人即告訴人A女、證人許○薺、吳○儀、陳雅晴
    、楊蕙菁之證述，復與告訴人手繪之聲請人居處格局圖、GO
    OGLE地圖、聲請人與告訴人通訊軟體LINE對話紀錄截圖、告
    訴人與陳雅晴之通話錄音光碟及警製譯文、第一審勘驗筆錄
    等證據綜合判斷，並詳述其認定聲請人犯罪所憑之依據及證
    據取捨之理由，復對聲請人之辯解詳予指駁，均有前開確定
    判決書在卷為憑。
　㈡聲請人雖以告訴人對於聲請人涉犯本件犯行之重要事實部分
    之證述前後不一，且告訴人曾詢問證人吳○儀有無認識之律
    師，並詢問若前後供述不一或事後補充之情形，有無偽證罪
    之風險等情，堪見告訴人之證述有編造、臆想之可能，復以
    告訴人之證述與證人之證述多所衝突，告訴人證述之憑信性
    難以補強，另將LINE對話紀錄刪除，有別於一般性侵害案件
    被害人有意訴追而保留證據之情形，益見其舉動異常，且證
    述多有不實為由，提起再審。然聲請人所執此部分聲請再審
    之事由，業經本院以110年度侵聲再字第5號刑事裁定，認無
    理由駁回確定在案，有前揭裁定在卷可參。是聲請人以同一
    原因聲請再審，揆諸上揭說明，洵屬違背規定。
　㈢聲請人又以其屋內格局與告訴人手繪之性侵害案件現場繪製
    圖不符，認告訴人未進入亦未見聲請人居所內部格局，告訴
    人之證述乃屬編造，因而提起本件再審云云。然就聲請人提
    出之附圖與告訴人手繪之性侵害案件現場繪製圖兩相比對，
    兩者關於聲請人房屋之廁所位置雖有不同，惟就廚房、客廳
    之位置並無二致，倘非告訴人確有進入聲請人之屋內，應無
    從認識聲請人房屋之格局，況告訴人尚能大致將該屋之格局
    描繪於紙上，足認告訴人確有進入聲請人之屋內，告訴人之
    證述顯非憑空捏造。準此，聲請人提出之附圖雖屬新證據，
    然無從動搖原確定判決，而使聲請人受無罪、免訴、免刑或
    輕於原確定判決所認罪名之判決。是聲請人此部分聲請意旨
    ，委無可憑，為無理由。
　㈣聲請人復以其居所之房間係拉門，且房門甚窄，倘其雙手抱
    告訴人，且於告訴人奮力掙扎之情況下，其無從開啟房門並
    不使告訴人受傷而通過房門，顯見告訴人所述要屬不實，爰
    提起再審云云。然該房門照片至多僅足以證明聲請人之房間
    係使用拉門與其他空間相隔，尚無從憑該房門之照片或以該
    房門之照片與卷內其他事證互核，即認聲請人雙手抱住掙扎
    中之告訴人，即無法進入其房間內，更難以此遽認告訴人之
    證述係屬不實。是聲請人上開意旨，難謂有據，要屬無理由
    。
　㈤至聲請人以其與告訴人相處時間僅約15分鐘，尚須自地下停
    車場上樓、開鎖、切水果等情，恐已花費近10分鐘，殊難想
    像聲請人並無時間得以涉本件犯行，顯見告訴人對聲請人犯
    行之證述，與經驗不符，難認可採云云。惟告訴人自聲請人
    家中離開之時間為22時20分許一情，業經告訴人於警詢時供
    明在卷（見臺灣桃園地方檢察署106年度偵字第28824號偵查
    卷第11頁背面）。準此，聲請人及告訴人抵達聲請人住處之
    地下停車場之時間係21時35分許，迄至渠等離開聲請人住處
    之22時20分許，共約45分鐘，難認聲請人無從涉本件犯行。
    準此，聲請人徒以上情指摘告訴人證述不實而提起本件再審
    ，容非可採。
　㈥綜上，聲請人泛以上情及前揭資料為據，依刑事訴訟法第420
    條第1項第6款之規定聲請再審，核屬程序違背規定及無理由
    ，均應予駁回。
四、按聲請再審之案件，除顯無必要者外，應通知聲請人及其代
    理人到場，並聽取檢察官及受判決人之意見。但無正當理由
    不到場，或陳明不願到場者，不在此限。前項本文所稱「顯
    無必要者」，係指聲請顯屬程序上不合法且無可補正或顯無
    理由而應逕予駁回，刑事訴訟法第429條之2、法院辦理刑事
    訴訟案件應行注意事項第177條之4定有明文。本件再審之聲
    請，顯屬程序上不合法且無可補正或顯無理由而應逕予駁回
    ，已如上述，本院認無通知聲請人到場之必要，附此敘明。
    　　　
據上論斷，應依刑事訴訟法第433條、第434條第1項，裁定如主
文。
中　　華　　民　　國　　110 　年　　8 　　月　　11　　日
                  刑事第二十一庭審判長法　官  黃惠敏
                                      法　官  柯姿佐
                                      法　官  章曉文
以上正本證明與原本無異。
如不服本裁定，應於收受送達後十日內向本院提出抗告狀。
                                      書記官  賴又瑄
中　　華　　民　　國　　110 　年　　8 　　月　　11　　日